【裁判字號】    97,重上,159
【裁判日期】    970805
【裁判案由】    侵權行為損害賠償
【裁判全文】
臺灣高等法院民事判決                 97年度重上字第159號
上  訴  人  普羅汽車股份有限公司
法定代理人  甲○○
訴訟代理人  周立仁律師
被  上訴人  丙○○
訴訟代理人  李宏文律師
複 代 理人  林玉芬律師
上列當事人間請求侵權行為損害賠償事件，上訴人對於中華民國
97年2月18 日臺灣臺北地方法院95年度重訴字第1235號第一審判
決提起上訴，本院於97年7月22日言詞辯論終結，判決如下：
    主  文
上訴駁回。
第二審訴訟費用由上訴人負擔。
    事  實
甲、上訴人方面：
壹、聲明：
一、原判決不利上訴人部分廢棄。
二、上廢棄部分，被上訴人第一審之訴及其假執行聲請均駁回。
貳、陳述：除與原判決記載相同者外，補稱略以：
一、對原審認定之損害額不爭執。
乙、被上訴人方面：
壹、聲明：上訴駁回。
貳、陳述：與原判決記載者相同。
    理  由
一、
(一)、被上訴人主張：緣上訴人普羅汽車股份有限公司（下稱普羅
    公司）與原審共同被告豐中華證券投資信託股份有限公司
    （下稱豐公司）締結小客車租賃契約，約定由普羅公司提
    供車輛及駕駛（原審共同被告乙○○）予豐公司指示使用
    。上訴人提供之駕駛乙○○於民國94年10月6日下午8時15分
    許，依豐公司指示，駕駛上訴人提供之車牌號碼2083-DN
    號營業小客車，搭載豐公司主管前往桃園中正國際機場後
    折返途中，沿台北縣新店市○○路南往北方向行駛，途經新
    店市○○路201之6號前，本應注意汽車行駛於未標線之道路
    應靠右行駛，且應注意車前狀況，並隨時採取必要之安全措
    施，依當時情形並無不能注意之情事，乙○○竟疏未注意對
    向有被上訴人騎乘車牌號碼QOZ-007 號輕機車行經該處，即
    貿然偏左側道路前駛，致撞及被上訴人騎乘之機車，被上訴
    人因而人車倒地，受有頭部外傷併發腦挫傷及腦部撕裂傷、
    頸椎挫傷合併脊髓受傷、左脛腓骨開放性骨折暨左髖骨骨折
    等重大傷害，影響被上訴人上下肢肌力而無法步行，且因脊
    髓及排泄神經受損麻痺，無法感覺冷熱及正常排便等正常生
    活及勞動能力至鉅，迄今尚倚賴他人協助照護日常活動。乙
    ○○不法侵害被上訴人，應負賠償之責，上訴人普羅公司及
    豐公司分別為乙○○名義及事實上之僱用人，應負連帶賠
    償之責。被上訴人受有下述損害：醫療費3萬7657 元、減少
    勞動能力費用412萬4604元、增加生活上費用391萬8975元及
    慰撫金150萬元，合計958萬1236元，扣除乙○○已給付20萬
    元、被上訴人已領強制汽車責任保險金20萬元，依民法第18
    4條、第188條、第193條第1項、第195條第1項，請求乙○○
    、上訴人普羅公司及豐公司連帶給付918萬1236 元及自準
    備書(一)狀繕本送達翌日（即95年9月14日） 起至清償日止，
    按年息百分之5計算之利息 （被上訴人逾上開數額之請求，
    經原審判決敗訴確定）。
(二)、上訴人普羅公司對其與豐公司訂有小客車租賃契約，約定
    由普羅公司提供車輛及駕駛予豐公司指示使用，乙○○為
    其受僱人，本件乙○○係駕駛普羅公司提供之小客車肇事，
    被上訴人受有上述損害等情不爭執。惟辯以：本件乙○○係
    於上班時間外，私下受豐公司之指示，駕車接送豐公司
    員工肇事，乙○○肇事時係為豐公司執行職務，受僱於
    豐公司，與上訴人無涉，上訴人不應負僱用人之責等語置辯
    。
(三)、原審就被上訴人上述請求，判決乙○○及上訴人應連帶給付
    918萬1236 元本息，駁回被上訴人對豐公司之請求。上訴
    人提起上訴，乙○○、被上訴人未聲明不服。
二、本件兩造不爭執事項如下述：
(一)、普羅公司與豐公司訂有小客車租賃契約，約定由普羅公司
    提供車輛及駕駛予豐公司使用。乙○○係普羅公司之受僱
    人，普羅公司對乙○○有選任、服勞務及監督關係。普羅公
    司指示乙○○應聽從豐公司之指示駕車等情，有小客車租
    賃契約可按，並經證人乙○○證述在卷（見原審卷(一)第27-3
    0頁、本院卷第36頁）。
(二)、乙○○於上揭時、地，駕駛普羅公司提供之小客車，依豐
    公司指示載送豐公司經理人員前去桃園機場，回程途中肇
    事，致被上訴人受傷害，乙○○對被上訴人應依民法第 184
    條第1項規定負賠償之責，有證人乙○○證言可稽（ 見本院
    卷第36頁）。
(三)、被上訴人因本件車禍受損害合計958萬1236 元，扣除乙○○
    已給付20萬元、被上訴人已領強制汽車責任保險金20萬元，
    其餘損害額為918萬1236元（參見本院卷第29頁）。
三、被上訴人主張普羅公司為乙○○之僱用人，應依民法第188
    條第1 項規定與乙○○負連帶賠償之責。上訴人則謂本件乙
    ○○肇事之時係於上班時間以外，私下受豐公司之指示加
    班，其無庸負僱用人連帶賠償之責。茲審酌如下：
(一)、按受僱人因執行職務，不法侵害他人之權利者，由僱用人與
    行為人連帶負損害賠償責任，民法第188條第1項定有明文。
    又所謂受僱人因執行職務不法侵害他人之權利，不僅指受僱
    人因執行其所受命令，或委託之職務自體，或執行該職務所
    必要之行為，而不法侵害他人之權利者而言，即受僱人之行
    為，在客觀上足認為與其執行職務有關，而不法侵害他人之
    權利者，就令其為自己利益所為亦應包括在內。且受僱人執
    行職務不法侵害他人權利之行為，不以受僱人執行職務範圍
    內之行為為限，並包括與執行職務相牽連或職務上予以機會
    之行為在內。
(二)、查乙○○係上訴人普羅公司之受僱人，普羅公司指示乙○○
    應聽從豐公司之指示，乙○○依豐公司指示駕駛普羅公
    司依約提供予豐公司使用之小客車接送豐公司經理人員
    去桃園機場，回程途中肇事，致被上訴人受傷害，已如上述
    。是在客觀上，一般第三人咸認乙○○係為普羅公司執行普
    羅公司與豐公司間系爭契約之行為，自屬執行職務之行為
    。普羅公司對於乙○○存有選任、服勞務及監督關係，已如
    前述，而普羅公司未能舉證證明其於選任受僱人及監督其職
    務之執行，已盡相當之注意或縱加以相當之注意而仍不免發
    生損害者，則被上訴人主張普羅公司就其本件損害應負民法
    第188條第1項之責，即屬正當。
(三)、上訴人普羅公司雖謂本件乙○○係於上班時間以外之時間，
    私自受豐公司之指示加班，非執行職務之行為云云。
    查證人乙○○固證述本件肇事時間應屬加班時段，是豐公
    司指示伊加班，加班費由豐公司直接匯入伊帳戶云云。然
    此僅為豐公司與乙○○間，是否有事實上之僱用關係，
    豐公司對被害人是否亦應負民法第188條第1項之責，與普羅
    公司對被害人應負民法第188條第1項之責無涉。至普羅公司
    與豐公司間，就此情形，是否有何約定，普羅公司均不得
    諉卸其對被害人應負之民法第188條第1項之責。
(四)、從而，被上訴人請求普羅公司應與乙○○連帶給付918萬123
    6元本息，即屬有據，應予准許。
四、綜上所述，被上訴人主張為可採，從而，被上訴人依民法第
    188條第1項規定，請求上訴人普羅公司與原審共同被告乙○
    ○連帶給付918萬1236元及自95年9月14日起之法定遲延利息
    為有理由，應予准許。原審判命上訴人如數給付，於法並無
    不合。普羅公司上訴意旨指摘原判決不當，求予廢棄改判，
    為無理由，應予駁回。
五、本件事證已明，兩造其餘攻擊防禦方法，經核與本判決之結
    果不生影響，爰不一一論述。
六、據上論結，本件上訴為無理由，依民事訴訟法第449條第1項
    、第78條，判決如主文。
中    華    民    國    97    年    8    月    5   日
                    民事第八庭
                        審判長 法  官 劉勝吉
                               法  官 連正義
                               法  官 滕允潔
正本係照原本作成。
如不服本判決，應於收受送達後20日內向本院提出上訴書狀，其
未表明上訴理由者，應於提出上訴後20日內向本院補提理由書狀
（均須按他造當事人之人數附繕本）上訴時應提出委任律師或具
有律師資格之人之委任狀；委任有律師資格者，另應附具律師資
格證書及釋明委任人與受任人有民事訴訟法第466條之1第1項但
書或第2項（詳附註）所定關係之釋明文書影本。
中    華    民    國    97    年    8     月    5     日
                               書記官 黃麗玲
附註：
民事訴訟法第466條之1（第1項、第2項）：
對於第二審判決上訴，上訴人應委任律師為訴訟代理人。但上訴
人或其他法定代理人具有律師資格者，不在此限。
上訴人之配偶、三親等內之血親、二親等內之姻親，或上訴人為
法人、中央或地方機關時，其所屬專任人員具有律師資格並經法
院認為適當者，亦得為第三審訴訟代理人。


司法院資訊處製作；財團法人民間司法改革基金會備份。
